臺灣新竹地方法院民事簡易判決
110年度竹北簡字第526號
原      告  李兆軒  

被      告  許德安  

            賴新怡即騰雲實業社



上列當事人間請求損害賠償事件，本院於中華民國111年6月7日
言詞辯論終結，判決如下：
    主  文
被告應連帶給付原告新臺幣陸拾壹萬元，及被告賴新怡即騰雲實
業社自民國一一○年八月二十八日起、被告許德安自民國一一○年
十一月十八日起，均至清償日止，按週年利率百分之五計算之利
息。
訴訟費用由被告連帶負擔。
本判決得假執行。
    事實及理由
壹、程序事項
一、按因侵權行為涉訟者，得由行為地之法院管轄，民事訴訟法
    第15條第1項定有明文。查本件侵權行為地為新竹縣湖口鄉
    ，本院為侵權行為地之法院，就本事件自有管轄權，合先敘
    明。
二、本件被告許德安經合法通知，未於言詞辯論期日到場，核無
    民事訴訟法第386條各款所列情形，爰依原告之聲請，由其
    一造辯論而為判決。
貳、實體方面
一、原告主張：原告所有車牌號碼0000-00號自用小客車（下稱
    系爭車輛），於民國109年1月17日上午11時5分許，靜止停
    放在新竹縣○○鄉○○路○段00號前路面邊線內，遭被告許德安
    駕駛車牌號碼000-0000號自用小客車（下稱肇事車輛）從後
    方追撞擊，再推撞前方數輛停放之車輛，致系爭車輛嚴重毀
    損，經原廠評估維修費用僅材料費用即逾新臺幣（下同）百
    萬元，顯然已超出事發當時同一廠牌、年份、款式車輛之市
    價行情價格即61萬元，因而將系爭車輛報廢，請求被告許德
    安賠償61萬元之損害。又被告許德安於上班日駕駛車身上標
    有被告騰雲實業社字樣之肇事車輛於道路上，依一般通念應
    可認被告許德安係被告騰雲實業社之受僱員工，被告騰雲實
    業社應就本件事故之損害負連帶責任。為此，爰依民法第18
    4條第1項前段、第196條及第188條之規定提起本件訴訟，請
    求被告連帶賠償原告所受之損害，並聲明：被告應給付原告
    61萬元，及自起訴狀繕本送達之翌日起至清償日止，按週年
    利率5%計算之利息；原告願供擔保，請准宣告假執行。
二、被告賴新怡即騰雲實業社則以不知公司有該肇事車輛，且賴
    新怡僅係名義上負責人，被告許德安才是實際負責人等語置
    辯，並聲明：原告之訴駁回。被告許德安未於言詞辯論期日
    到場，亦未提出書狀作何聲明或陳述。
三、得心證之理由：
　㈠按因故意或過失，不法侵害他人之權利者，負損害賠償責任
    ；汽車、機車或其他非依軌道行駛之動力車輛，在使用中加
    損害於他人者，駕駛人應賠償因此所生之損害；不法毀損他
    人之物者，被害人得請求賠償其物因毀損所減少之價額，民
    法第184條第1項前段、第191條之2本文、第196條分別定有
    明文。原告主張系爭車輛於上開時、地遭被告許德安駕駛之
    肇事車輛碰撞，致系爭車輛受損，經送原廠評估維修費用超
    過百萬元，顯逾系爭車輛當時之市場價值，故而將系爭車輛
    報廢乙節，業據其提出與所述相符之系爭車輛行車執照、受
    損照片、原廠估價單、公路總局新竹區監理所中垃監理站車
    輛異動登記書、權威車訊109年1月中古車價資料等件影本為
    證（見本院110年度竹北司簡調第258號卷【下稱調解卷】）
    。復經本院依職權向新竹縣政府警察局新湖分局調取道路交
    通事故調查卷宗（含道路交通事故現場圖、調查報告表㈠㈡、
    當事人登記聯單、調查筆錄、現場照片及初步分析研判表等
    資料）查核無訛；雖上開警方製作之資料中，肇事車輛之駕
    駛人為訴外人江進國，非被告許德安，然查，被告許德安在
    所涉公共危險等案件刑事偵查中，業已坦承係由其駕駛肇事
    車輛撞擊系爭車輛，系爭車輛再向前推撞其他車輛，並教唆
    訴外人江進國頂替至派出所製作筆錄等情，且經被撞車輛之
    駕駛人於刑案中證述，並提出肇事時所拍攝被告許德安為肇
    事人之在場照片，有臺灣新竹地方檢察署檢察官109年度偵
    字第11311號不起訴處分書附卷可憑（見調解卷），足認被
    告許德安確係本件事故肇事車輛之駕駛。而被告賴新怡即騰
    雲實業社對於原告主張之事實，於本院言詞辯論期日時並未
    爭執，被告許德安則於相當時期受合法通知，未於言詞辯論
    期日到場爭執，亦未提出任何有利於己之聲明、陳述或證據
    以供審酌，是本院依調查證據之結果及斟酌全辯論意旨，堪
    認原告主張之事實為真正。準此，被告許德安駕駛肇事車輛
    不慎，導致本件車禍事故之發生，顯有過失，且與系爭車輛
    受損之結果間具有相當因果關係，是原告依侵權行為之法律
    關係，請求被告許德安負損害賠償責任，洵屬有據。
　㈡次按受僱人因執行職務，不法侵害他人之權利者，由僱用人
    與行為人連帶負損害賠償責任。但選任受僱人及監督其職務
    之執行，已盡相當之注意或縱加以相當之注意而仍不免發生
    損害者，僱用人不負賠償責任，民法第188條第1項定有明文
    。該條僱用人責任之規定，係為保護被害人而設，故所稱之
    受僱人，應從寬解釋，不以事實上有僱傭契約者為限，凡客
    觀上被他人使用，為之服勞務而受其監督者，均係受僱人。
    又將營業名稱借與他人使用，其內部縱僅對於未具有信用或
    營業資格者，借與信用或資格，或係為達逃避僱用人責任之
    目的所為之脫法行為，但就外觀而言，其是否借與營業名義
    ，仍具有選任之關係，且借與名義，並可中止其借用關係，
    無形中對該借用名義者之營業使用其名義，仍有監督關係，
    是兩者之間仍存有選任、服勞務及監督關係，與僱傭無殊。
    因之對於該借用名義者，對第三人所致之損害，借與名義者
    仍應負僱用人之責任（最高法院86年度台上字第332號判決
    要旨參照）。又所謂受僱人因執行職務不法侵害他人之權利
    ，所稱之執行職務，除執行所受命令或受委託之職務本身外
    ，受僱人如濫用職務或利用職務上之機會及與執行職務之時
    間或處所有密切關係之行為，在客觀上足認為與其執行職務
    有關，而不法侵害他人之權利者，就令其為自己利益所為，
    亦應包括在內（最高法院100年度台上字第609號判決要旨參
    照）。被告賴新怡即騰雲實業社固以被告許德安才是騰雲實
    業社之實際負責人，其僅係名義上負責人等語置辯，惟參諸
    上開說明，借用名義之被告許德安對原告所致之損害，借與
    名義人即被告賴新怡即騰雲實業社，仍應負僱用人之責，上
    開所辯並非可採；復衡酌被告許德安駕駛貼有騰雲實業社字
    樣之肇事車輛行駛於道路，無論是否執行所受命令或受託之
    職務本身，客觀上已足以使一般人認為係與職務有關之行為
    ，揆之上述見解，當已構成執行職務之行為。是以，原告主
    張依民法第188條第1項前段之規定，請求被告賴新怡即騰雲
    實業社應與被告許德安，就原告所受損害負連帶賠償責任，
    於法有據。　　
　㈢再按物被毀損時，被害人除得依民法第196條請求賠償外，並
    不排除民法第213條至第215條之適用。負損害賠償責任者，
    除法律另有規定或契約另有訂定外，應回復他方損害發生前
    之原狀；上開情形，債權人得請求支付回復原狀所必要之費
    用，以代回復原狀；不能回復原狀或回復顯有重大困難者，
    應以金錢賠償其損害，民法第213條第1項、第3項、第215條
    定有明文。準此，若回復原狀已屬不能或顯有重大困難者，
    被害人自得請求依民法第215條以金錢賠償其損害。又民法
    第215 條所謂回復顯有重大困難者，係指回復原狀需時過長
    、需費過鉅或難得預期之結果之情形而言（最高法院84年度
    台上字第1242號判決參照）。原告主張系爭車輛因本件事故
    受有車頭、引擎蓋、後車門、後葉子板、前後保險桿、內鐵
    及行李廂等多處嚴重損傷，經送原廠評估維修費用多達1,02
    9,472元，遠高於系爭車輛在完全無事故狀況下之中古車行
    情價格即62萬元，故已將系爭車輛報廢等語。經查，觀諸系
    爭車輛遭撞擊後受損照片，外觀上明顯前後車身均有嚴重凹
    陷變形，所需修復費用亦高於系爭車輛甚鉅，即便勉強予以
    修復，其行車安全性及市場價值恐難以回復至事故發生前之
    狀態，應已無維修之實益，堪認回復顯有重大困難，原告自
    得依民法第215規定請求以金錢賠償其價值損害，而不請求
    賠償回復原狀之必要費用或賠償物因毀損所減少之價額。再
    參之「廠牌：VOLVO、車型：V60第一代、外型出廠年份：旅
    行車`13-19年、汽缸：L4、排氣量/代號：2.0 D4 運動款之
    2013車輛」，於本件事故發生時即109年1月間之中古車市價
    約為62萬元，亦經原告提出之權威車訊2020年1月專業用之
    鑑價證明資料附卷可按，衡諸該價格已參酌系爭車輛新車價
    格178萬元，並評估各項出廠條件、時間因素，且常作為車
    商專業汽車鑑價依據書籍等情，應認系爭車輛於本件事故發
    生時之市場交易價格為62萬元，尚屬合理。準此，原告於此
    價格範圍內，請求被告連帶以金錢賠償其因本件車禍事故所
    受系爭車輛價值之損害61萬元，即屬有據，應予准許。
  ㈣末按給付無確定期限者，債務人於債權人得請求給付時，經
    其催告而未為給付，自受催告時起，負遲延責任。其經債權
    人起訴而送達訴狀，或依督促程序送達支付命令，或為其他
    相類之行為者，與催告有同一之效力；遲延之債務，以支付
    金錢為標的者，債權人得請求依法定利率計算之遲延利息。
    但約定利率較高者，仍從其約定利率；應付利息之債務，其
    利率未經約定，亦無法律可據者，週年利率為百分之5，民
    法第229條第1項、第233條第1項、第203條分別定有明文。
    查原告對被告之侵權行為損害賠償債權，核屬無確定期限之
    給付，亦無利率之約定，則原告請求被告自起訴狀繕本送達
    被告之翌日，即被告賴新怡即騰雲實業社自110年8月28日起
    、被告許德安自110年11月18日起，均至清償日止，按週年
    利率5%計算之遲延利息，核無不合，應予准許。
四、綜上所述，原告依侵權行為之法律關係，請求被告連帶給付
    61萬元，及被告賴新怡即騰雲實業社自110年8月28日起、被
    告許德安自110年11月18日起，均至清償日止，按週年利率5
    %計算之利息，為有理由，應予准許。
五、本件係依民事訴訟法第427條第2項第11款適用簡易訴訟程序
    所為被告敗訴之判決，依同法第389條第1項第3款之規定，
    應依職權宣告假執行。原告陳明願供擔保請轉宣告假執行之
    聲請，僅促本院發動職權，故不另為准駁諭知。
六、訴訟費用負擔之依據：民事訴訟法第78條、第85條第2項。
中　　華　　民　　國　　111 　年　　6 　　月　　30　　日
                  竹北簡易庭    法　官　彭淑苑
以上正本係照原本作成。
如對本判決上訴，須於判決送達後 20 日內向本院提出上訴狀。
如委任律師提起上訴者，應一併繳納上訴審裁判費。
中　　華　　民　　國　　111 　年　　6 　　月　　30　　日
                                 書記官  林琬茹